【裁判字號】    89,訴,1363
【裁判日期】    890829
【裁判案由】    給付借款
【裁判全文】
臺灣臺南地方法院民事判決  八十九年度訴字第一三六三號
    原      告  台南縣六甲鄉農會
    法定代理人  丙○○
    訴訟代理人  乙○○
    被      告  甲○○
                        身份證.
右當事人間請求給付借款事件，本院判決如左：
      主      文
被告應給付原告新台幣陸拾萬元，及自民國八十八年十月二十三日起至清償日止，按
年息百分之十二計算之利息，並自民國八十八年十一月二十四日起至民國八十九年五
月二十三日止，按上開利率百分之十，自民國八十九年五月二十四日起至清償日止，
按上開利率百分之二十計付違約金。
訴訟費用由被告負擔。
      事      實
甲、原告方面：
一、聲明：求為判決如主文所示。
二、陳述：被告甲○○為訴外人丁建宏之連帶保證人，訴外人丁建宏於民國八十七年
    一月二十三日向原告借款新台幣︵下同︶六十萬元，約定於八十九年一月二十三
    日清償，並於每月二十三日繳息，借款時利率為年息百分之十二點五，嗣後並隨
    原告牌告利率機動調整，如有未按期攤還，依借據第二條之約定，應即喪失期限
    利益，視為全部到期，除仍按上開利率計息外，其逾期清償在六個月以內者，按
    上開利率百分之十，在六個月以上者，按上開利率百分之二十加付違約金。詎上
    開債務訴外人丁建宏只償還至八十八年十月二十二日止之利息，本金分文未償，
    即未按約履行，屢向之催討，均置之不理，逾期當時之利率已調整為百分之十二
    ，被告為其連帶保證人，依授信約定書第十一條之規定，自應對上開債務負連帶
    清償之責，為此提起本件訴訟。
三、證據：提出借據、授信約定書、本金異動記錄卡、六甲鄉農會交易明細表、共用
    查詢單各一份為證。
乙、被告方面：
一、聲明：求為判決駁回原告之訴。
二、陳述：伊是訴外人丁建宏借款之連帶保證人，借款人願至農會清償，且原告應先
    找借款人還錢，找不到再找伊。
      理      由
一、原告主張：被告甲○○為訴外人丁建宏之連帶保證人，訴外人丁建宏於八十七年
    一月二十三日向原告借款六十萬元，約定於八十九年一月二十三日清償，並於每
    月二十三日繳息，借款時利率為年息百分之十二點五，嗣後並隨原告牌告利率機
    動調整，如有未按期攤還，依借據第二條之約定，應即喪失期限利益，視為全部
    到期，除仍按上開利率計息外，其逾期清償在六個月以內者，按上開利率百分之
    十，在六個月以上者，按上開利率百分之二十加付違約金。詎上開債務訴外人丁
    建宏只償還至八十八年十月二十二日止之利息，本金分文未償，尚欠如聲明所示
    之本金、利息及違約金迄未清償，當時之利率已調整為百分之十二之事實，業據
    其提出與所述相符之借據、授信約定書、本金異動記錄卡、六甲鄉農會交易明細
    表、共用查詢單各一份為證，經本院核閱原告提出之前開證據資料上所載之借款
    金額、利率、違約金、清償日期等事項調查證據之結果，均與原告所述相符，復
    為被告所不否認，自堪信其主張為真實。
三、按當事人得約定債務人不履行債務時，應支付違約金，民法第二百五十條第一項
    定有明文。又稱保證者，謂當事人約定，一方於他方之債務人不履行債務時，由
    其代負履行責任之契約。保證債務，除契約另有訂定外，包含主債務之利息、違
    約金、損害賠償及其他從屬於主債務之負擔，民法第七百三十九條、第七百四十
    條亦分別定有明文。又保證債務之所謂連帶，係指保證人與主債務人負同一債務
    ，對於債權人各負全部給付之責任而言。且依同法第七百四十五條之規定，保證
    人於債權人未就主債務人之財產強制執行而無效果前，對於債權人得拒絕清償，
    即所謂之先訴抗辯權，然若保證人拋棄前條之權利者，亦不得再為主張，此觀之
    同法第七百四十六條即可自明。經查，依據兩造簽立之授信約定書第十一條約定
    ：「立約人所保證之債務，如主債務人未依約履行，立約人當即負責，立即如數
    付清．．」，可見被告已拋棄其先訴抗辯權，其仍以：原告應先找借款人還錢，
    找不到再找我云云置辯，於法洵屬無據，要無可採。從而，原告依消費借貸契約
    及連帶保證契約之法律關係請求被告給付借款六十萬元，並自八十八年十月二十
    三日起至清償日止，按年息百分之十二計算之利息，並自八十八年十一月二十四
    日起至八十九年五月二十三日止，按上開利率百分之十，自八十九年五月二十四
    日起至清償日止，按上開利率百分之二十計付違約金，為有理由，應予准許。
四、結論：本件原告之訴為有理由，依民事訴訟法第七十八條，判決如主文。
中      華      民      國    八十九    年      八      月    二十九    日
                                臺灣臺南地方法院民事第二庭
~B審判長法  官  蔡美美
~B      法  官  童來好
~B      法  官  莊玉熙
右為正本係照原本作成
如對本判決上訴，須於判決送達後廿日內向本院提出上訴狀
中      華      民      國    八十九    年      八      月    二十九    日
~B  法院書記官  許美惠


司法院資訊處製作；財團法人民間司法改革基金會備份。
